【裁判字號】    97,易,1206
【裁判日期】    970930
【裁判案由】    詐欺
【裁判全文】
臺灣臺北地方法院刑事判決              97年度易字第1206號
公  訴  人  臺灣臺北地方法院檢察署檢察官
被      告  甲○○
選任辯護人  林正隆律師
上列被告因詐欺案件，經檢察官提起公訴（九十七年度偵緝字第
七一四號）及移送併案審理（臺灣新竹地方法院檢察署九十七年
度偵字第一九六五號、臺灣桃園地方法院檢察署九十七年度偵字
第九一九六號），因被告於準備程序進行中就被訴事實為有罪之
陳述，且所犯非死刑、無期徒刑、最輕本刑為三年以上有期徒刑
之罪或高等法院管轄第一審案件，經告知簡式審判程序之旨，並
聽取檢察官、被告及辯護人之意見後，經本院合議庭裁定由受命
法官獨任進行簡式審判程序審理判決如下：
    主  文
甲○○幫助意圖為自己不法之所有，以詐術使人將本人之物交付
，處有期徒刑陸月，如易科罰金，以新臺幣壹仟元折算壹日。
    事  實
一、甲○○預見將金融機構帳戶出售予他人使用，能幫助詐騙集
    團遂行詐欺犯行，竟仍基於幫助詐欺之不確定故意，於民國
    九十六年九月二十九日，在新竹縣竹北市某處，將其申設之
    臺灣中小企業銀行竹北分行第00000000000號帳
    戶、渣打銀行新社分行第00000000000號帳戶之
    之存摺、提款卡及密碼，以共計新臺幣（下同）一萬六千元
    （每個帳戶八千元）之代價，委由吳彥融（檢察官另案偵辦
    ）交付而出售予綽號「小羅」成年男子使用，嗣「小羅」所
    屬詐騙集團，於附表一所示之時間、方式，向附表一所示之
    被害人施用詐術，使各被害人陷於錯誤而轉帳至甲○○上開
    二帳戶內（詳如附表一所示）。嗣各被害人發覺受騙，分別
    報警處理。
二、案經被害人乙○○訴由臺北縣政府警察局新店分局報告臺灣
    臺北地方法院檢察署檢察官偵查起訴，及被害人丙○○訴由
    臺北市政府警察局新店分局報告臺灣臺北地方法院檢察署檢
    察官呈請臺灣高等法院檢察署檢察長令轉臺灣新竹地方法院
    檢察署檢察官偵查並移送併案審理，及被害人戊○○訴由桃
    園縣政府警察局大園分局報告臺灣桃園地方法院檢察署檢察
    官偵查並移送併案審理。
    理  由
一、上開犯罪事實，業據被告甲○○於本院審理時坦承不諱（第
    五八四一號偵卷第七、八頁、本院九十七年五月二十三日訊
    問筆錄、本院九十七年九月二十二日審判筆錄），且有被告
    上開臺灣中小企業銀行竹北分行帳戶之開戶資料及交易明細
    表、渣打銀行新社分行帳戶之開戶資料及對帳單在卷可稽（
    偵字第三０五八號卷第三三至三五頁、本院卷(一)第八六至八
    九頁），及附表一所示各被害人陳述、相關交易明細資料等
    附卷可憑（詳如附表二所示），足見被告自白犯罪情節與事
    實相符，本件事證明確，被告犯行可以認定。
二、被告基於幫助他人犯罪之不確定故意，提供帳戶存摺、提款
    卡、密碼供詐騙集團成員使用，並未參與詐欺犯行構成要件
    之實行，核被告所為，係犯刑法第三十條第一項、第三百三
    十九條第一項之幫助詐欺取財罪。又被告係幫助他人犯罪，
    為從犯，依刑法第三十條第二項規定，按正犯之刑減輕之。
    被告所交付帳戶之詐騙集團成員相互間，有犯意聯絡及行為
    分擔，為共同正犯。被告以一行為交付上開二帳戶予詐騙集
    團成員，幫助該詐騙集團成員分別詐騙不同之被害人，乃一
    行為觸犯數相同之罪名，為想像競合犯，應依刑法第五十五
    條規定，從一情節較重之幫助詐欺被害人己○○之部分處斷
    。附表一編號二至八之部分，與起訴之（附表編號一部分）
    犯罪事實有裁判上一罪關係，本院應併予審理。爰審酌近年
    來詐騙集團橫行，均借用人頭帳戶收受不法所得款項，經報
    章媒體報導周知，被告理應知悉甚詳，猶提供帳戶供他人使
    用，不僅助長詐欺等財產犯罪充斥，且因人頭帳戶之掩飾致
    查緝困難，使主犯成員有恃無恐，行徑囂張，是被告犯行之
    危害甚鉅，暨其犯後坦承犯行之犯罪後態度等一切情狀，量
    處如主文所示之刑，並諭知易科罰金之折算標準。
據上論斷，應依刑事訴訟法第二百七十三條之一第一項、二百九
十九條第一項前段、刑法第三十條、第五十五條、第三百三十九
條第一項、第四十一條第一項前段，刑法施行法第一條之一，判
決如主文。
本案經檢察官孫沛琦到庭執行職務
中    華    民    國    97    年    9     月    30    日
                  刑事第七庭    法  官  高偉文
以上正本證明與原本無異。
如不服本判決，應於判決送達後十日內，向本院提出上訴狀。
                                書記官  張汝琪
中    華    民    國    97    年    9     月    30    日
附錄本案論罪科刑法條全文
中華民國刑法第三百三十九條
意圖為自己或第三人不法之所有，以詐術使人將本人或第三人之
物交付者，處五年以下有期徒刑、拘役或科或併科一千元以下罰
金。
以前項方法得財產上不法之利益或使第三人得之者，亦同。
前二項之未遂犯罰之。
┌─────────────────────────────┐
│附表一                                                    │
├─┬───┬───────┬──────┬────────┤
│編│被害人│詐欺時間及手段│  被害金額  │    轉入帳戶    │
│號│姓名  │              │  （新臺幣）│                │
├─┼───┼───────┼──────┼────────┤
│  │      │96年9月30日遭 │     4,040元│臺灣中小企業銀行│
│  │      │人詐稱前以網路│            │竹北分行        │
│  │      │購物匯款帳號被│            │帳號00000000000 │
│一│乙○○│設定為分期繳款│            │                │
│  │      │，需至提款機操│            │                │
│  │      │作解除設定。  │            │                │
├─┼───┼───────┼──────┼────────┤
│  │      │96年9月30日遭 │    29,987元│臺灣中小企業銀行│
│  │      │人詐稱前以網路│            │竹北分行        │
│  │      │購物匯款帳號被│            │帳號00000000000 │
│二│丁○○│設定為分期繳款│            │                │
│  │      │，需至提款機操│            │                │
│  │      │作解除設定。  │            │                │
├─┼───┼───────┼──────┼────────┤
│  │      │96年9月30日遭 │    20,000元│臺灣中小企業銀行│
│  │      │人詐稱前以網路│    20,000元│竹北分行        │
│  │      │購物匯款帳號被│     5,000元│帳號00000000000 │
│三│戊○○│設定為分期繳款│（共計45,000│                │
│  │      │，需至提款機操│元）        │                │
│  │      │作解除設定。  │            │                │
├─┼───┼───────┼──────┼────────┤
│  │      │96年9月30日遭 │    12,945元│臺灣中小企業銀行│
│  │      │人詐稱前以網路│            │竹北分行        │
│  │      │購物匯款帳號被│            │帳號00000000000 │
│四│辛○○│設定為分期繳款│            │                │
│  │      │，需至提款機操│            │                │
│  │      │作解除設定。  │            │                │
├─┼───┼───────┼──────┼────────┤
│  │      │96年9月30日遭 │     6,711元│臺灣中小企業銀行│
│  │      │人詐稱前以網路│            │竹北分行        │
│五│壬○○│購物匯款帳號被│            │帳號00000000000 │
│  │      │設定為分期繳款│            │                │
│  │      │，需至提款機操│            │                │
│  │      │作解除設定。  │            │                │
├─┼───┼───────┼──────┼────────┤
│  │      │96年9月30日遭 │     2,998元│臺灣中小企業銀行│
│  │      │人詐稱係網路購│            │竹北分行        │
│  │      │物賣家，因出國│            │帳號00000000000 │
│六│庚○○│在即，若提早匯│            │                │
│  │      │款可享優惠價，│            │                │
│  │      │因而匯款至指定│            │                │
│  │      │帳戶。        │            │                │
├─┼───┼───────┼──────┼────────┤
│  │      │96年10月3日因 │    60,000元│渣打銀行新社分行│
│  │      │上網援交，遭援│    20,000元│帳號000000000000│
│七│己○○│交女子詐稱需至│    20,000元│                │
│  │      │提款機操作轉帳│（共計十萬元│                │
│  │      │辨識身份。    │）          │                │
├─┼───┼───────┼──────┼────────┤
│  │      │96年10月1日因 │    20,000元│渣打銀行新社分行│
│  │      │上網援交，遭援│    20,000元│帳號000000000000│
│八│丙○○│交女子詐稱需至│    10,000元│                │
│  │      │提款機操作轉帳│（共計5萬元 │                │
│  │      │核對身份，因而│）          │                │
│  │      │遭騙損失      │            │                │
└─┴───┴───────┴──────┴────────┘
┌──────────────────────────────┐
│附表二                                                      │
├──────────────────────────────┤
│一、被害人乙○○部分：                                      │
│  (一)乙○○之陳述：                                          │
│  1.96.9.30警詢筆錄（97年偵字第3058號卷第17頁）。           │
│  2.97.5.23本院訊問筆錄（本院卷(一)第16、17頁）。             │
│  (二)乙○○提出之郵局ATM交易明細收據（本院卷(一)第153頁反面    │
│    ）。                                                    │
├──────────────────────────────┤
│二、被害人丁○○部分：                                      │
│  (一)丁○○之陳述：                                          │
│  1.96.9.30警詢筆錄（本院卷(一)第58頁）。                     │
│  2.97.2.21警詢筆錄（本院卷(一)第159、160頁）。               │
│  (二)被害人丁○○之存摺內影本，及中華郵政股份有限公司自動    │
│    櫃員機儲戶交易明細表（本院卷(一)第63頁）。                │
│  (三)丁○○郵局帳戶客戶歷史交易清單（本院卷(一)第162頁反面     │
│    ）。                                                    │
├──────────────────────────────┤
│三、被害人戊○○部分：戊○○96.10.3警詢筆錄（本院卷(一)第     │
│    70、71頁）。                                            │
├──────────────────────────────┤
│四、被害人辛○○部分：                                      │
│  (一)臧有真96.9.30警詢筆錄（本院卷(一)第156頁）。              │
│  (二)辛○○所提出之郵局ATM交易明細收據（本院卷(一)第157頁）    │
│  。                                                        │
├──────────────────────────────┤
│五、被害人壬○○部分：                                      │
│  (一)壬○○97.2.22警詢筆錄（本院卷(一)第165、166頁）。         │
│  (二)壬○○郵局帳戶客戶歷史交易清單（本院卷(一)第162頁反面     │
│    ）。                                                    │
├──────────────────────────────┤
│六、庚○○部分：庚○○97.2.20警詢筆錄（本院卷(一)第197、19    │
│    8頁）                                                   │
├──────────────────────────────┤
│七、被害人己○○部分：己○○96.10.3警詢筆錄（本院卷(一)第     │
│    95頁）。                                                │
├──────────────────────────────┤
│八、丙○○部分：                                            │
│  (一)丙○○96.10.9警詢筆錄（偵字第1965號卷第9至12頁）        │
│  (二)丙○○所提渣打銀行及中國信託商業銀行自動櫃員機交易明    │
│    細表共四張（偵字第1965號卷第21頁）                      │
└──────────────────────────────┘


司法院資訊處製作；財團法人民間司法改革基金會備份。
